【裁判字號】    95,訴,485
【裁判日期】    950830
【裁判案由】    偽證
【裁判全文】
臺灣嘉義地方法院刑事判決               95年度訴字第485號
公  訴  人  臺灣嘉義地方法院檢察署檢察官
被      告  乙○○
            丙○○
                    （另案臺灣嘉義監獄執行中）
上列被告等因偽證案件，經檢察官提起公訴（94年度偵字第4375
號），經本院合議庭裁定由受命法官獨任行簡式審判程序，判決
    主  文
乙○○犯偽證罪，處有期徒刑貳月。
丙○○犯偽證罪，累犯，處有期徒刑參月。
    事實及理由
一、本件除起訴書（如附件）犯罪事實最後1行補充「丙○○以
    證人身分到庭自白上情，甲○○販賣海洛因予丙○○部分之
    犯行因而獲判無罪。」證據欄補充「被告乙○○、丙○○於
    本院之白白」外，其餘犯罪事實及證據均引用起訴書之記載
    。
二、核被告乙○○、丙○○所為，均係犯刑法第168條之偽證罪
    。又按偽證罪，為侵害國家法益之犯罪，其罪數應以訴訟之
    件數為準，上訴人雖先後2度偽證，然僅1件訴訟，應論以單
    純1罪，無連續犯罪之可言（最高法院著有72年度台上字第
    3311號判例可資參照）。本件被告丙○○雖先後於臺灣嘉義
    地方法院檢察署93年度偵字第3696號、93年度偵字第4352號
    案件為虛偽之陳述，然其證述之內容，均係就甲○○販賣海
    洛因予其施用之同一事項偽證，目的為一，其侵害國家法益
    僅為1個，應論以偽證罪1罪，檢察官認成立連續犯，尚有未
    洽。
三、查被告丙○○行為後，刑法於94年1月7日修正，同年2月2日
    公布，自95年7月1日施行，修正刑法第47條累犯之規定。被
    告丙○○於受有期徒刑之執行完畢後，5年以內再犯本件有
    期徒刑以上之罪，不論依修正前之刑法第47條，或修正後之
    刑法第47條第1項之規定，均構成累犯，對被告丙○○而言
    並無有利或不利之情形；另最高法院95年第8次刑事庭會議
    決議，亦認為「過失再犯有期徒刑以上之罪」，始應依修正
    後第2條第1項之規定，適用最有利於行為人之法律。故本件
    應不生新舊法比較之問題，自應依修正後刑法第47條第1項
    規定論以累犯，並加重其刑。
四、按犯第168條至第171條之罪，於所虛偽陳述或所誣告之案件
    ，裁判或懲戒處分確定前自白者，減輕或免除其刑，刑法第
    172條定有明文。被告丙○○於本院93年度訴字第505號甲○○被訴販賣海洛因案件審理中，以證人身分，到庭作證，坦
    承其於偵查中之陳述係屬虛偽，還原真相，應已符合刑法第
    172條所規定自白之要件，應予減輕其刑，並先加後減之。
    至被告乙○○於95年8月18日本院自白時，其所虛偽陳述之
    甲○○販賣毒品案件業已於95年4月14日判決確定，被告乙○○自不得依上開規定減輕其刑，應併敘明。
五、按刑法第47條規定之累犯，以受有期徒刑之執行完畢，或受
    無期徒刑或有期徒刑一部之執行而赦免後，5年以內，再犯
    有期徒刑以上之罪者，始足當之。又被告所犯數罪，如符合
    刑法第50條、第51條應併合處罰之要件，雖經法院分別判處
    有期徒刑確定，其中一罪且先執行有期徒刑期滿。嗣法院又
    依檢察官之聲請，以裁定定數罪之應執行刑確定，則在所裁
    定之執行刑尚未全部執行完畢以前，各罪之宣告刑均不發生
    執行完畢之問題，其在未裁定前已先執行期滿之罪，僅應將
    其已執行之刑期自應執行刑中扣除，不能認該罪已執行完畢
    ，自亦不能據為成立累犯之要件（最高法院著有88年度台非
    字第161號裁判可資參照）。查被告乙○○因違反毒品危害
    防制條例等案件，於93年4月20日，經本院各判處有期徒刑6
    月、3月，應執行有期徒刑8月，嗣提起上訴，於93年7月14
    日，經臺灣高等法院臺南分院撤銷原判決，各判處有期徒刑
    7月、3月，應執行有期徒刑9月，其中有期徒刑3月部分於同
    日確定，並於93年10月4日易科罰金執行完畢，而有期徒刑7
    月部分，則於93年9月9日經最高法院駁回上訴確定。嗣又於
    93年12月31日，因違反毒品危害防制條例等案件，經本院判
    處有期徒刑9月、6月，應執行有期徒刑1年2月確定，而其中
    有期徒刑6月部分，並與上揭有期徒刑3月、7月部分，經檢
    察官聲請本院裁定定應執行有期徒刑1年2月確定，與上揭有
    期徒刑9月合併執行，於95年1月10日假釋，並於同年6月13
    日假釋期滿，所餘刑期內未經撤銷假釋，其未執行之刑，以
    已執行論，有其臺灣高等法院被告全國前案紀錄表2份附卷
    可憑，是被告乙○○所犯之有期徒刑3月部分，雖先執行完
    畢，惟既經本院以裁定定應執行刑確定，依上揭判決，在所
    裁定之執行刑尚未全部執行完畢以前，各罪之宣告刑均不發
    生執行完畢之問題，故本件被告乙○○不成立累犯，應併敘
    明。
六、依刑事訴訟法第273條之1第1項、第299條第1項前段、第310
    條之2、第454條第2項，刑法168條、第47條第1項、第172條
    ，判決如主文。
七、如不服本判決，得於判決書送達之日起10日內，以書狀敘述
    理由，向本院提出上訴（須附繕本）。
本案經檢察官李志明到庭執行職務。
中    華    民    國    95    年    8     月    30    日
                    刑事第二庭  法  官  卓春慧
上列正本證明與原本無異。
如不服本判決，應於判決送達後10日內向本院提出上訴狀（應附
繕本）。
中    華    民    國    95    年    8     月    30    日
                                書記官  江芳耀
附錄本案論罪科刑法條：
刑法第168條：
於執行審判職務之公署審判時或於檢察官偵查時，證人、鑑定人
、通譯於案情有重要關係之事項，供前或供後具結，而為虛偽陳
述者，處7年以下有期徒刑。


司法院資訊處製作；財團法人民間司法改革基金會備份。
